【裁判字號】    95,簡上,272
【裁判日期】    951121
【裁判案由】    偽造文書
【裁判全文】
臺灣板橋地方法院刑事判決             95年度簡上字第272號
上  訴  人  臺灣板橋地方法院檢察署檢察官
上  訴  人
即  被  告  甲○○
上列上訴人因被告偽造文書案件，不服本院95年度簡字第840 號
中華民國95年3 月28日所為第一審簡易判決（聲請簡易判決處刑
案號：臺灣板橋地方法院檢察署94年度偵字第14494 號），提起
上訴，本院管轄第二審之合議庭判決如下︰
    主  文
上訴駁回。
    事實及理由
一、本案經本院審理結果，認第一審判決以被告甲○○與告訴人
    乙○○原為男女朋友關係，被告明知並未徵得其母王袁鳳蓮
    之同意，竟基於行使偽造私文書之概括犯意，為下列行為：
    (一)於民國90年3 月20日，在臺北縣五股鄉○○路○段158 巷
    22之1 號14樓乙○○住處內，先以自己名義簽發面額為新臺
    幣（下同）三萬五千元、票號為552176號、到期日為90年4
    月20日之本票，復持其於不詳時地請某不知情人士偽刻之王
    袁鳳蓮印章，在該張支票背面，偽造王袁鳳蓮之印文二枚及
    簽名一枚，以為背書表示對該本票負擔保責任之意，之後再
    將該本票交予告訴人乙○○而行使之，足生損害於王袁鳳蓮
    及告訴人乙○○。(二)於90年4月10日在同址，先以自己名義
    簽發面額為十五萬元、票號為552178號、到期日為90年7月
    30日之本票，復持前開偽造之王袁鳳蓮印章在該張支票背面
    ，偽造王袁鳳蓮之印文及簽名各一枚，以為背書表示對該本
    票負擔保責任之意，之後再將該本票交予告訴人乙○○而行
    使之，足生損害於王袁鳳蓮及告訴人乙○○，嗣因告訴人乙
    ○○提示前揭本票未獲兌現，乃報警處理，因而查悉上情，
    而認被告甲○○所為係連續犯刑法第216、210條之行使偽造
    私文書罪，量處有期徒刑三月，如易科罰金以三百元折算一
    日，偽造之王袁鳳蓮簽名二枚、印文三枚及印章一顆均沒收
    ，其認事用法均無違誤，量刑亦屬適當，應予維持，除事實
    及理由第四項贅引罰金罰鍰提高標準條例第1條前段應予刪
    除外，餘均引用第一審判決書所記載之證據及理由（如附件
    ）。
二、上訴人即被告甲○○上訴意旨略以：本票背面的「王袁鳳蓮
    」簽名是乙○○叫伊簽的，章是乙○○蓋的，伊簽名之前有
    打電話跟伊母親王袁鳳蓮講說要用她的名字背書云云。然查
    ，被告於警詢時自白於上揭時地在該二張本票背面簽名蓋印
    等語（見臺灣板橋地方法院檢察署94年度他字第3658號第9
    頁），於偵查時稱係「在一個月後」有告訴王袁鳳蓮伊用她
    的名字簽名刻章等語（見臺灣板橋地方法院檢察署94年度偵
    字第14494 號卷第7 頁），於偵查中具狀自陳：是本票簽完
    一個月後告訴王袁鳳蓮，有被王袁鳳蓮罵等語（見臺灣板橋
    地方法院檢察署94年度偵字第14494 號卷第9 、10頁），嗣
    於原審訊問時亦坦承係在冒用王袁鳳蓮名義背書「之後」才
    以電話告訴王袁鳳蓮，當時還被王袁鳳蓮罵（見原審卷第19
    、20頁）等語，在在足徵被告上揭所辯顯為事後卸責之詞，
    不足採信，其於以王袁鳳蓮名義在本票背面為背書之時，既
    未徵得王袁鳳蓮同意而逕以其名義背書後行使之，自成立刑
    法第216 、210 條之行使偽造私文書罪無疑。又公訴人依告
    訴人乙○○之請求提起上訴，謂曾遭被告恐嚇，請主持公道
    云云，未具體指摘原審判決有何不當，是本件公訴人及被告
    所提上訴，為無理由，應予駁回。
三、被告行為後，刑法第56條關於連續犯之規定、第41條第1 項
    關於易科罰金折算標準之規定，均已於94年2 月2 日修正公
    布，並同自95年7 月1 日施行。而現行刑法第2 條第1 項規
    定「行為後法律有變更者，適用行為時之法律。但行為後之
    法律有利於行為人者，適用最有利於行為人之法律」，即行
    為後法律有變更者，應為「從舊從輕」之比較，針對刑法修
    正變更之部分，自應就有利或不利於被告之一切相關情狀，
    綜其全部罪刑之結果而為比較，以定其應適用之法律，且一
    經定其應適用之法律後，即需整體適用之，除法有明文外，
    不得任意割裂適用。查：(一)刑法第56條連續犯之規定業經刪
    除，則被告之犯行，因行為後新法業已刪除連續犯之規定，
    此刪除雖非犯罪構成要件之變更，但顯已影響行為人刑罰之
    法律效果，自屬法律有變更，依現行刑法第2 條第1 項規定
    ，比較新、舊法結果，仍應適用較有利於被告之行為時法律
    即舊法論以連續犯。(二)修正前刑法第41條第1 項前段規定「
    犯最重本刑為五年以下有期徒刑以下之刑之罪，而受六個月
    以下有期徒刑或拘役之宣告，因身體、教育、職業、家庭之
    關係或其他正當事由，執行顯有困難者，得以一元以上三元
    以下折算一日，易科罰金。」，又被告行為時之易科罰金折
    算標準，修正前罰金罰鍰提高標準條例第2 條（現已刪除）
    規定，就其原定數額提高為一百倍折算一日，則本件被告行
    為時之易科罰金折算標準，最高以銀元三百元折算一日，經
    折算為新臺幣幣值後，為以新臺幣九百元折算為一日。而修
    正後刑法第41條第1 項前段規定「犯最重本刑為五年以下有
    期徒刑以下之刑之罪，而受六個月以下有期徒刑或拘役之宣
    告者，得以新臺幣一千元、二千元或三千元折算一日，易科
    罰金。」，比較修正前後之易科罰金折算標準，以修正前之
    規定較有利於被告。(三)經綜合比較新舊法果，應均以舊法（
    即行為時法）對被告有利，是依現行刑法第2 條第1 項前段
    規定，自應整體適用行為時之修正前刑法第56條、第41條第
    1 項前段、修正前罰金罰鍰提高標準條例第2 條等規定。又
    行為後法律有變更者，依修正前刑法第2 條第1 項之規定，
    以適用裁判時之法律為原則，如行為時之法律有利於行為人
    ，則例外適用行為時之法律；而依現行刑法第2 條第1 項規
    定，以適用行為時之法律為原則，惟如裁判時之法律有利於
    行為人，則例外適用裁判時之法律。依以往實務見解，認原
    審判決未及比較適用新舊法時，經上訴後，雖比較適用新舊
    法之結果，以舊法有利於行為人，而原審判決別無其他撤銷
    事由，仍應由管轄第二審之法院以此為由撤銷改判。惟現行
    刑法之規定係以適用行為時之法律為原則，因此，原審判決
    雖未及比較適用新舊法，然經上訴至本院管轄第二審之合議
    庭後，比較適用新舊法之結果，行為後之法律並非較有利於
    行為人，仍應適用行為時之法律，則原審判決適用行為時之
    法律即無不當，自不構成撤銷之事由，附此敘明。
據上論斷，應依刑事訴訟法第455 條之1 第1 項、第3 項、第36
8 條、第373 條，判決如主文。
本案經檢察官王聖涵到庭執行職務。
中    華    民    國    95    年    11    月    21    日
                  刑事第十三庭  審判長法  官  戴嘉清
                                      法  官  林晏鵬
                                      法  官  陳信旗
以上正本證明與原本無異。
不得上訴。
                                      書記官  林文達
中    華    民    國    95    年    11    月    29    日
附錄本案論罪科刑法條全文：
刑法第216 條
行使第二百十條至第二百十五條之文書者，依偽造、變造文書或
登載不實事項或使登載不實事項之規定處斷。
刑法第210 條
偽造、變造私文書，足以生損害於公眾或他人者，處五年以下有
期徒刑。


司法院資訊處製作；財團法人民間司法改革基金會備份。
